臺灣高雄地方法院刑事判決　　　　　　　100年度訴字第765號
公　訴　人　臺灣高雄地方法院檢察署檢察官
被　　　告　吳政憲
選任辯護人　蔡孟珊律師
　　　　　　張清雄律師
　　　　　　吳晉賢律師
上列被告因違反槍砲彈藥刀械管制條例案件，經檢察官提起公訴
（99年度偵字第34257號），本院判決如下：
    主  文
吳政憲犯非法持有空氣槍罪，處有期徒刑壹年拾月，併科罰金新
臺幣參萬元，罰金如易服勞役，以新臺幣壹仟元折算壹日。扣案
之空氣槍（槍枝管制編號：高鑑0000000000號、含彈
匣壹個）壹支沒收。
    事  實
一、吳政憲明知具有殺傷力之空氣槍係槍砲彈藥刀械管制條例所
    列管之槍枝，未經許可不得持有，竟於民國98年底某日，以
    新臺幣（下同）5 千元之價格，向不詳姓名年籍之成年人購
    買具殺傷力之空氣槍1 支（槍枝管制編號：高鑑0000000000
    、含彈匣1 個），並將之置放在高雄市○○區○○里○○街
    220 號之住處。嗣吳政憲於99年10月28日前某日在露天網站
    商拍賣上開空氣槍（無證據證明其有營利之行為），為警上
    網判斷可能係改造之空氣槍，具有殺傷力，遂與之聯繫，雙
    方並約定於99年10月28日21時，在高雄縣橋頭鄉（現已改為
    高雄市橋頭區○○○路後捷運站面交，吳政憲於99年10月28
    日21時10分許，在高雄市○○區○○路後捷運站面交時為警
    查獲，並扣得上開具殺傷力之空氣槍1 支（含彈匣1 個），
    始悉上情。
二、案經高雄縣政府警察局（現已改制為高雄市政府警察局）岡
    山分局移送臺灣高雄地方法院檢察署檢察官偵查起訴。
    理  由
一、按被告以外之人於審判外之陳述，雖不符刑事訴訟法第159
    條之1 至第159 條之4 之規定，而經當事人於審判程序同意
    作為證據，法院審酌該言詞陳述或書面陳述作成時之情況，
    認為適當者，亦得為證據；當事人、代理人或辯護人於法院
    調查證據時，知有第159 條第1 項不得為證據之情形，而未
    於言詞辯論終結前聲明異議者，視為有前項之同意，刑事訴
    訟法第159 條之5 定有明文。查本案判決所引用具傳聞性質
    之各項證據資料，業經本院於審判期日依法踐行調查證據程
    序，檢察官、被告吳政憲及其選任辯護人就上開證據之證據
    能力均未爭執（本院審訴卷第19頁、本院卷第34頁），且於
    言詞辯論終結前亦未聲明異議，復查無依法應排除證據能力
    之情形，依上開規定，均應有證據能力。
二、訊據被告上開事實，固坦承於上揭時地持有扣案空氣槍（槍
    枝管制編號高鑑0000000000、含彈匣1 個）1 枝，惟辯稱該
    槍枝已故障，無法擊發，不知扣案之空氣槍具有殺傷力云云
    。經查：
  (一)被告於99年10月28日21時10分許，持有上開空氣槍1 支，在
    高雄市○○區○○路後捷運站前為警查獲，並扣得上開空氣
    槍一情，業據證人即橋頭分駐所員警劉垣祥於本院審理中證
    述明確，復有露天拍賣網頁（警卷第9 至11頁）、高雄縣政
    府警察局岡山分局扣押筆錄、扣押物品目錄表（警卷第19至
    22 頁 ），並為被告所肯認，此部分事實堪以認定。
  (二)又扣案之空氣槍，經高雄縣政府警察局（現改制為高雄市政
    府警察局）岡山分局警員吳美智初步檢視該槍枝之動力模式
    係填充氣體，可發射彈丸，經測試可完全貫穿監測板（鋁板
    ），其單位面積動能已超過16焦耳/ 平方公分，業據證人即
    測試人員吳美智於本院審理中證述明確，並有該局氣體動力
    式槍枝（空氣槍）動能初篩報告表、槍枝動能初篩測試照片
    及槍枝初步檢視報告表各1 份在卷可參（警卷第12至18頁）
    。又該槍枝經高雄縣政府警察局（現已改制為高雄市政府警
    察局）以檢視法、性能檢驗法、動能測試法鑑定結果，認送
    鑑槍枝1 把（槍枝管制編號高鑑00 00000000 號），係氣體
    動力式槍枝，以彈匣填充高壓氣體為發射動力，經以金屬彈
    丸（直徑約6mm 、重約0.88公克）測試結果，其中最大發射
    速度為151 公尺/ 秒，計算其動能為10焦耳，換算其單位面
    積動能為35焦耳/ 平方公分。…依據司法院81年6 月11日秘
    台廳(二)字第06985 號函釋，殺傷力的標準為在最具威力的適
    當距離，以彈丸可穿入人體皮肉層之動能為基準；另依據美
    國軍醫總署定義，彈丸撞擊動能達58呎磅（約為78.6焦耳）
    ，則足以使人喪失戰鬥能力；內政部警政署刑事警察局對活
    豬作射擊測試結果，彈丸單位動能面積達24焦耳/ 平方公分
    ，則足以穿入豬隻皮肉層；依日本科學警察研究所之研究結
    果，彈丸單位面積動能達20焦耳/ 平方公分則足以穿入人體
    皮肉層。」，有該局99年11月9 日高縣警鑑字第0990085809
    號槍彈鑑定書乙份在卷足憑（見偵卷第22至24頁），而上開
    測試儀器符合測試標準及其動能換算方式，亦有高雄市政府
    警察局100  年5 月19日高市警鑑字第1000041959號函、100
    年5 月30日高市警鑑字第1000044348號函在卷可憑（本院審
    訴卷第29至30、42至44頁）。嗣檢察官再將上開空氣長槍送
    內政部警政署刑事警察局鑑定，該局亦認原鑑定機關所設立
    槍、彈測速室及所訂鑑驗計畫均符合相關程序規定，固該原
    鑑定結果已足供參考，亦有該局100 年1 月24日刑鑑099017
    8965號函在卷可佐（偵卷第43頁），並經本院堪驗上開測試
    過程之錄影光碟無訛，有該勘驗筆錄在卷可證（本院卷第16
    至20頁）。是依前開說明，扣案空氣槍發射金屬彈丸既足以
    穿入人體皮肉層，顯具有殺傷力，洵堪認定。
  (三)被告雖以前詞置辯，惟查：
  (1)觀以被告於露天拍賣網站刊登拍賣上開空氣槍之內容：「槍
    機部分已改成鋼鐵3 件式（擊槌、彈匣檔片、板機部分）、
    鐵氟龍含蛋杯、無壓閥、內管固定器…附原廠盒子，另外再
    贈送未開0.43G 加重BB彈1 包，0.2GBB彈0.7 瓶，威猛22KG
    瓦斯2.5 瓶，接受換槍，建議面交，可以貨運或郵寄，原廠
    彈簧遺失，要另購買」等文字，有卷附拍賣廣告內容在卷可
    佐（偵卷第9 至11頁），而觀諸上開內容，被告就原廠彈簧
    遺失之事項，尚知悉在上開內容上敘明，惟獨漏未提及該空
    氣槍有何故障之情事，且衡情槍枝正常與否，該故障是否可
    以己力排除或需耗資維修等，亦攸關拍賣價格甚鉅，該槍枝
    若屬故障無法擊發，當比彈簧遺失之情事更為嚴重，被告更
    應在網路上敘明以免買方誤以為該槍枝係正常，致交易時或
    交易後徒增糾葛，惟被告在上開網路拍賣內容上卻隻字未提
    ，是被告辯稱該槍枝因故無法擊發一情是否屬實，已非無疑
    。
  (2)又該空氣槍係改造之空氣槍，其殺傷力較一般正常空氣槍為
    高一情，業據證人即高雄市政府警察局岡山分局橋頭分駐所
    員警呂斌誠於本院審理中證述：我們在拍賣網照看到被告有
    刊登改造板機、擊槌、彈匣檔片，最後註記原廠彈簧遺失，
    要另購買，槍機內還有無壓閥跟內管固定器、金屬檔片，所
    以我們認定這把槍不是原廠原裝的槍枝，而有改造之情形，
    而正常的空氣槍原廠彈簧比較軟，要擊發比較簡單，所以扳
    機用塑膠的就可以了，如果換成比較硬的彈簧，擊發力道比
    較大，扳機就要換成金屬的，不然會斷掉，扳機彈簧也要更
    換，擊槌也要更換，所以被告於網頁上的廣告稱改為鋼鐵三
    件式，又上開空氣槍彈匣、槍機的出氣閥改成無壓的，就沒
    有控制空氣出氣的上限，會造成槍枝的威力比較大等詞明確
    （本院卷第50、51頁），且被告亦在拍賣網站上敘明上開空
    氣槍槍機部分已改成鋼鐵3 件式（擊槌、彈匣檔片、板機部
    分）、無壓閥一節無誤，業經認定如前，堪認證人呂斌誠前
    揭證述可信，是以該空氣槍係改造之空氣槍，其殺傷力較一
    般空氣槍為高一情，洵堪認定。
  (3)再該空氣槍僅係一時障礙無法擊發，經排除後仍具有殺傷力
    ，並非如被告所述故障無法擊發一情，亦業據證人本案查獲
    員警呂斌誠於本院審理中復證述：被告一直表示這支槍是故
    障的，我質疑為何故障的槍還會拿到網路上去賣，我就目視
    槍枝的情形，我就問被告有沒有把保險關掉，被告說沒有，
    我在槍機上看到一塊金屬檔片，正常狀況應該是彈起來的，
    可是當時那塊金屬檔片是壓下去的，我用手弄一下，就有1
    個紙片掉出來，重新測試後，就順利擊發，因為本件的紙片
    很明顯，以肉眼就可以判斷，輕而易舉就可以將該紙片的障
    礙排除等詞綦詳（本院卷第50、55頁），核與本院勘驗上開
    空氣槍測試過程之錄影光碟內容相符，有該勘驗筆錄在卷可
    證（本院卷第16至20頁），足認該空氣槍確係因紙片卡在金
    屬檔片致一時無法擊發，經排除後該空氣槍仍具有殺傷力，
    被告辯稱該空氣槍因故無法擊發云云，核與事證未符，亦難
    採憑。
  (4)又被告於警詢中自承：我只用開空氣槍打塑膠BB彈一詞明確
    （警卷第頁），顯見該空氣槍在被告持有中並非故障無法擊
    發。再者，被告在前案亦供陳：我有收藏玩具槍的習慣一詞
    明確（98年度訴字第985 號卷第13頁背面），益徵被告對於
    空氣槍有一定之了解，佐以被告並未在拍賣網頁上載明該空
    氣槍具有故障無法擊發之情事，且該槍枝雖有障礙但經排除
    後仍具有殺傷力，以及被告自承曾持該空氣槍打BB彈，足證
    該空氣槍在被告持有中即具有殺傷力，僅是於為警查獲中，
    因一時障礙而無法擊發，但仍無減於該空氣槍具有殺傷力之
    事實。是以該空氣槍並無不能擊發，確具有殺傷力一情，亦
    堪以認定。從而，本案事證明確，被告犯行已足認定。
  (四)至被告及其辯護人雖辯稱該空氣槍在測試之初並無法順利擊
    發，足認被告抗辯該空氣槍係故障不知具有殺傷力之陳述可
    採云云。惟查，證人即高雄市政府警察局岡山分局測試人員
    吳美智於本院審理中證稱：扣案之空氣槍是我測試的，當時
    我會去拿通槍條是因為開始測試時，有一個彈匣會漏氣，導
    致發射時子彈在槍管無法測試，因此才持通槍條來通槍管，
    後來我們通過槍管，把原本造成故障的原因排除後，就可以
    正常使用，我請被告一起在警局測試，我們以警局的測試盒
    及小鐵珠來測試，當場鋁板就貫穿了，我們認為此空氣槍具
    殺傷力等詞明確（本院卷第35至38頁），是從證人吳美智上
    開證述可知，測試之初是因為其中1 個彈匣無法完全充氣，
    導致發射動能不足，所以測試用鋼珠卡在槍管未能擊發，始
    用通槍條予以排除，惟上開情狀並非故障至明。再該空氣槍
    係因一時障礙而無法擊發非故障，且經排除後即可順利擊發
    而具有殺傷力，業經認定如前，是尚難以證人吳美智之測試
    過程發生些許障礙，遽認開空氣槍即係故障，被告不知悉該
    空氣槍具有殺傷力，是以被告及辯護人前揭所辯均非可採。
  (五)另被告雖係在露天拍賣網站上刊登以最低出價4 千元拍賣扣
    案之空氣槍，惟公訴意旨僅起訴被告非法持有空氣槍罪，復
    查無證據證明被告主觀上有藉以營利之意圖，且被告於警詢
    時自承係以5 千元之代價購得，是在無證據證明被告有牟以
    營利之犯意下，尚無從逕以販賣空氣槍之罪責相繩，附此敘
    明。
四、新舊法比較：
    按「行為後法律有變更者，適用行為時之法律。但行為後之
    法律有利於行為人者，適用最有利於行為人之法律」，刑法
    第2 條第1 項定有明文。查被告行為後，槍砲彈藥刀械管制
    條例業於100 年1 月5 日修正公布，同月7 日生效，其第8
    條第6 項增訂：「犯第1 項、第2 項或第4 項有關空氣槍之
    罪，其情節輕微者，得減輕其刑」，是比較修正前、後槍砲
    彈藥刀械管制條例第8 條之規定，以修正後（現行）之規定
    對其較為有利。
五、論罪科刑：
  (一)按持有槍、彈罪，其持有之繼續為行為之繼續，而非狀態之
    繼續，亦即一經意圖犯罪而持有槍枝，該罪雖告成立，但其
    完結，須繼續至持有行為終了之時為止（最高法院79年度台
    非字第264 號判決要旨可資參照）。查被告自98年年底某日
    起至99年10月28日經警查獲為止，其持有上開空氣槍之行為
    ，為繼續犯，自應論以單一之持有行為。又前揭扣案之槍枝
    ，既係以彈匣填充高壓氣體為發射動力之氣體動力式槍枝，
    即為槍砲彈藥刀械管制條例第4 條第1 款之空氣槍；是核被
    告所為，係犯槍砲彈藥刀械管制條例第8 條第4 項之非法持
    有空氣槍罪。
  (二)本院考量被告持有具殺傷力之空氣槍，係以彈匣填充高壓氣
    體為發射動力之氣體動力式槍枝，殺傷力較諸於使用具有彈
    頭、彈殼及火藥子彈之改造槍枝，顯然較為輕微，且無證據
    可認另有供不當使用之動機抑或進而持槍另犯他罪，對社會
    治安之危險性尚屬輕微，其犯罪情節既屬輕微，爰依修正後
    槍砲彈藥刀械管制條例第8 條第6 項規定減輕其刑。
  (三)爰審酌被告前甫於98年3 至4 月間因非法持有可發射金屬具
    有殺傷力之土造長槍，經臺灣高等法院高雄分院判處有期徒
    刑1 年8 月，併科罰金5 萬元，緩刑4 年，並應向公庫支付
    5 萬元暨向指定之政府機關、政府機構、行政法人、社區或
    其他符合公益目的之機構或團體提供90小時之義務勞務，緩
    刑期間付保護管束，有臺灣高等法院被告前案紀錄表在卷可
    稽，並經本院調閱該案卷宗核閱屬實。詎被告猶不知悔改，
    在緩刑期間，未經許可，擅自持有具有殺傷力之空氣槍，對
    於他人生命、身體以及社會治安造成潛在之危險與不安，所
    為誠屬不該；惟念其持有之空氣槍僅1 支，且殺傷力尚非十
    分強大，且無證據證明係供犯罪之用，及其動機、目的等一
    切情狀，量處如主文所示之刑，並就罰金刑部分，依刑法第
    42 條 第3 項前段規定，諭知如主文所示易服勞役之折算標
    準，以資懲儆。至扣案之空氣槍1 支（槍枝管制編號：高鑑
    0000000000號、含彈匣壹個）係屬違禁物，應依刑法第38條
    第1 項第1 款之規定宣告沒收。
據上論斷，應依刑事訴訟法299 條第1 項前段，槍砲彈藥刀械管
制條例第8  條第4 項、第6 項，刑法第11條前段、第42條第3項
前段、第38條第1 項第1 款，判決如主文。
本案經檢察官蕭擁溱到庭執行職務。
中    華    民    國  100     年    10    月    13    日
                  刑事第十一庭  審判長法  官  李代昌
                                      法  官  鄭  瑋
                                      法  官  林正忠
以上正本證明與原本無異。
如不服本判決應於收受判決後10日內向本院提出上訴書狀，並應
敘述具體理由。其未敘述上訴理由者，應於上訴期間屆滿後20日
內向本院補提理由書(均須按他造當事人之人數附繕本)「切勿逕
送上級法院」。
中    華    民    國  100     年    10    月    13    日
                                      書記官  呂姿儀
附錄本案論罪科刑法條：
槍砲彈藥刀械管制條例第8 條（民國100 年1 月5 日修正）
未經許可，製造、販賣或運輸鋼筆槍、瓦斯槍、麻醉槍、獵槍、
空氣槍或第4 條第1 項第1 款所定其他可發射金屬或子彈具有殺
傷力之各式槍砲者，處無期徒刑或5 年以上有期徒刑，併科新臺
幣1 千萬元以下罰金。
未經許可，轉讓、出租或出借前項所列槍枝者，處5 年以上有期
徒刑，併科新臺幣1 千萬元以下罰金。
意圖供自己或他人犯罪之用，而犯前2 項之罪者，處無期徒刑或
7 年以上有期徒刑，併科新臺幣1 千萬元以下罰金。
未經許可，持有、寄藏或意圖販賣而陳列第1 項所列槍枝者，處
3 年以上10年以下有期徒刑，併科新臺幣7 百萬元以下罰金。
第1 項至第3 項之未遂犯罰之。
犯第1 項、第2 項或第4 項有關空氣槍之罪，其情節輕微者，得
減輕其刑。